【裁判字號】    98,撤緩,93
【裁判日期】    980930
【裁判案由】    聲請撤銷緩刑
【裁判全文】
臺灣臺北地方法院刑事裁定              98年度撤緩字第93號
聲  請  人  臺灣臺北地方法院檢察署檢察官
受  刑  人  甲○○
上列聲請人因受刑人妨害自由案件（臺灣高等法院98年度上訴字
第1267號），聲請撤銷緩刑之宣告（臺灣臺北地方法院檢察署98
年度執聲字第1944號），本院裁定如下：
    主  文
聲請駁回。
    理  由
一、聲請意旨詳如附件所示之臺灣臺北地方法院檢察署98年度執
    聲字第1944號之檢察官聲請書。
二、按「受緩刑之宣告，而有下列情形之一者，撤銷其宣告：一
    、緩刑期內因故意犯他罪，而在緩刑期內受不得易科罰金之
    有期徒刑以上刑之宣告確定者。二、緩刑前因故意犯他罪，
    而在緩刑期內受不得易科罰金之有期徒刑以上刑之宣告確定
    者。」、「前項撤銷之聲請，於判決確定後六月以內為之。
    」、「受緩刑之宣告而有下列情形之一，足認原宣告之緩刑
    難收其預期效果，而有執行刑罰之必要者，得撤銷其宣告：
    一、緩刑前因故意犯他罪，而在緩刑期內受得易科罰金之有
    期徒刑、拘役或罰金之宣告確定者。二、緩刑期內因故意犯
    他罪，而在緩刑期內受得易科罰金之有期徒刑、拘役或罰金
    之宣告確定者。三、緩刑期內因過失更犯罪，而在緩刑期內
    受有期徒刑之宣告確定者。四、違反第七十四條第二項第一
    款至第八款所定負擔情節重大者。」、「前條第二項之規定
    ，於前項第一款至第三款情形亦適用之。」，刑法第七十五
    條第一項、第二項、第七十五條之一第一項、第二項分別定
    有明文。查刑法第七十五條之一增訂理由為：「‧‧‧二、
    關於緩刑之撤銷，現行法第七十五條第一項固已設有兩款應
    撤銷緩刑之原因；至得撤銷緩刑之原因，則僅於保安處分章
    內第九十三條第三項與撤銷假釋合併加以規定，體例上不相
    連貫，實用上亦欠彈性。‧‧‧爰參酌上開立法例增訂本條
    ，於第一項分設四款裁量撤銷之原因，其理由如次：(一)現
    行關於緩刑前或緩刑期間故意犯他罪，而在緩刑期內受得易
    科罰金之有期徒刑之宣告者，列為應撤銷緩刑之事由，因認
    過於嚴苛，而排除第七十五條應撤銷緩刑之事由，移列至得
    撤銷緩刑事由，俾使法官依被告再犯情節，而裁量是否撤銷
    先前緩刑之宣告。‧‧‧三、本條採用裁量撤銷主義，賦與
    法院撤銷與否之權限，特於第一項規定實質要件為『足認原
    宣告之緩刑難收其預期效果，而有執行刑罰之必要』，供作
    審認之標準。‧‧‧」，是於緩刑前因故意犯他罪，而在緩
    刑期內受是否得易科罰金之宣告分別明文為「應撤銷」或「
    得撤銷」之事由，且於有得撤銷之事由時，賦與法官審酌有
    無執行刑罰之必要，以避免過於嚴苛。
三、經查：受刑人甲○○因不滿莊博翔之前因盜用其胞妹黃玲姿
    之信用卡，原允諾每月償還新臺幣5 千元，卻食言未按時清
    償，遂約莊博翔至臺北縣中和市○○路○段南勢角捷運站4號
    出口處見面處理債務，甲○○旋夥同劉文中、鄭閔中（綽號
    「小胖」，另由臺灣板橋地方法院檢察署通緝中）及另3 名
    真實姓名年籍不詳之成年男子共6 人，共同基於妨害自由之
    犯意，於96年12月9日凌晨1 時許，分乘2部自用小客車（車
    號不詳）在南勢角捷運站4 號出口與莊博翔談判，於談判過
    程中，甲○○復以該處為公共場合不方便為由，佯稱開車至
    附近茶坊繼續協商，莊博翔不疑有他，遂與甲○○一同坐上
    由劉文中駕駛之自小客車後座，鄭閔中則坐於副駕駛席，另
    3 名真實姓名年籍不詳之成年男子則駕駛另一部自小客車跟
    隨在後。詎甲○○、劉文中、鄭閔中等人並未尋找附近之荼
    坊協商債務，即直接行駛高架道路往臺北縣新莊市方向行駛
    ，莊博翔隨即質疑為何未前往茶坊，甲○○、劉文中、鄭閔
    中等人卻置之不理，而違反莊博翔之意願，強行將莊博翔載
    至臺北縣新莊市○○街96之1號2樓，以此方式共同剝奪莊博
    翔之行動自由。被告甲○○並於上址毆打莊博翔，致莊博翔
    受有左側尺骨幹骨折、頭部損傷之傷害（甲○○所涉傷害犯
    行，業經臺灣板橋地方法院於97年7 月31日以97年度簡上字
    第453號判決處有期徒刑3月，緩刑2 年確定）。其後甲○○
    等人始於當日凌晨4 時許將莊博翔載回南勢角捷運站釋放之
    案件，經臺灣高等法院於98年5月21日以98年度上訴字第126
    7 號刑事判決受刑人「甲○○共同以非法方法，剝奪人之行
    動自由，處拘役參拾日，如易科罰金，以新臺幣壹仟元折算
    壹日」後，當事人不服提起上訴，經最高法院於98年8月20
    日以89年度台上字第4729號判決上訴駁回確定，並有臺灣板
    橋地方法院97年度簡上字第453 號刑事判決書、臺灣高等法
    院98年度上訴字第1267號、臺灣高等法受刑人甲○○前案紀
    錄表各1件在卷可稽。是本件受刑人甲○○於96年12月9日，
    先以妨害自由為手法，再傷害被害人之2 罪犯行，應係受刑
    人於同一日之96年12月9日所犯上開2罪犯行無訛，再者受刑
    人於上開98年度上訴字第1267 號刑事判決書第7頁之量刑審
    酌因素係：「爰審酌被告甲○○、劉文中因不滿告訴人莊博
    翔食言未清償積欠被告甲○○胞妹黃玲姿之債務，誘騙告訴
    人莊博翔上車後，強行將告訴人莊博翔載往他處，告訴人莊
    博翔表示願原諒被告甲○○、劉文中，兼衡被告甲○○、劉
    文中犯罪之動機、目的、手段、智識程度、犯罪所生危害，
    及犯後態度等一切犯罪情狀，分別量處拘役30日、20日，並
    均諭知易科罰金之折算標準」等語，前揭上訴審亦審究本件
    起因係告訴人莊博翔食言未清償積欠被告甲○○胞妹黃玲姿
    之債務引致本案，且告訴人莊博翔表示願原諒被告甲○○等
    人，應堪認定。
四、再酌另案之本件受刑人甲○○所涉傷害犯行，業經臺灣板橋
    地方法院於97年7 月31日以97 年度簡上字第453號判決處有
    期徒刑3月，緩刑2年確定，且於該判決書第2 頁之緩刑審酌
    因素係：「然查，被告（即本件受刑人甲○○）前未曾受有
    期徒刑以上刑之宣告，有臺灣高等法院被告全國前案紀錄表
    1 份附卷可稽，其因告訴人莊博翔積欠其妹之債務，與告訴
    人商討如何處理上開債務時，因一時衝動，致罹刑典，犯後
    於本院審理時已坦承犯行，且業已與告訴人達成民事調解，
    此有本院97年度附民移調字第58號附帶民事訴訟調解筆錄在
    卷可憑，經到庭之檢察官於言詞辯論時，請求給予被告諭知
    緩刑之機會，是本院審酌上情，認被告經此偵審程序及刑之
    宣告等教訓後，當知所警惕，信無再犯之虞，本院因認其所
    宣告之刑，以暫不執行為適當，併予宣告緩刑2 年，以啟自
    新。」等語，是前揭上訴審亦審究本件起因係告訴人莊博翔
    積欠其妹之債務，與告訴人商討如何處理上開債務時，因一
    時衝動，致罹刑典，犯後於本院審理時已坦承犯行，且業已
    與告訴人達成民事調解，應堪認定。職是，本件判決確定後
    並未執行任何緩刑期內保護管束事項，是本院已難審酌原緩
    刑宣告是否足收其預期效果。此外，本案尚無相關證據足證
    受刑人有何「原宣告之緩刑有難收其預期效果，而有執行刑
    罰之必要」具體情狀。再者，上開98年度上訴字第1267號刑
    事判決書第7 頁之量刑審酌本件起因係告訴人莊博翔食言未
    清償積欠被告甲○○胞妹黃玲姿之債務引致本案，且告訴人
    莊博翔表示願原諒被告甲○○等人之情節綦詳，爰從輕量刑
    。因此，本件聲請人亦未提出其他積極證據或具體說明受刑
    人有何具體情狀足認「原宣告之緩刑難收其預期效果，而有
    執行刑罰之必要」。爰揆諸上開法條規定及立法說明，聲請
    人聲請撤銷本院92年度訴字第595 號刑事判決之緩刑宣告，
    於法尚有未合，應予駁回。
據上論斷，應依刑事訴訟法第220 條，裁定如主文。
中    華    民    國    98    年  9      月     30    日
                  刑事第十九庭法  官  施添寶
以上正本證明與原本無異。
如不服本裁定，應於送達後5日內，向本院提出抗告狀。
                              書記官  陳弘文
中    華    民    國    98    年  9      月     30    日
附件：上開98年度執聲字第1944號之檢察官聲請書。


司法院資訊處製作；財團法人民間司法改革基金會備份。
